最　高　行　政　法　院　裁　定
　　　　　　　　　　　　　　　　　　 96年度裁字第01353號
抗　告　人　甲○○
上列抗告人因與相對人財政部臺灣省北區國稅局間稅捐稽徵法事
件，對於中華民國95年9月28日臺北高等行政法院95年度簡字第
384號裁定，提起抗告。本院裁定如下︰
    主  文
抗告駁回。
抗告訴訟費用由抗告人負擔。
    理  由
一、按對於適用簡易程序之裁判提起上訴或抗告，須經最高行政
    法院許可，且該許可以訴訟事件所涉及之法律見解具有原則
    性者為限，行政訴訟法第235條定有明文。又所謂訴訟事件
    涉及之法律見解具有原則性，係指該事件所涉及之法律問題
    意義重大，而有加以闡釋之必要情形而言，如對於行政命令
    是否牴觸法律所為之判斷，或就同類事件所表示之法律見解
    與其他高等行政法院或本院所表示之見解互相牴觸，有由本
    院統一法律上意見或確認其意見之必要情形屬之。
二、本件抗告人民國（下同）84年度綜合所得稅經相對人所屬桃
    園縣分局核定應退還本稅新臺幣（下同）9,718元及加計行
    政救濟退稅利息1,651元，抗告人於95年1月18日傳真主張退
    息不足，要求提供計算公式，經相對人所屬桃園縣分局於95
    年2月9日以北區國稅桃縣二字第0950002157號函檢送退稅利
    息計算公式。抗告人復於95年2月17日再主張退息日應自核
    定日起算，經相對人所屬桃園縣分局於95年4月18日以北區
    國稅桃縣二字第0951031812號函復否准退息日自核定日起算
    。抗告人不服，向原審提起行政訴訟。經原裁定以：抗告人
    請求退稅利息應自原核定後10日起算，須經相對人依相關法
    令核算後為給付之裁決，故抗告人之請求，應提起行政訴訟
    法第5條之課予義務訴訟，而提起課予義務訴訟，依行政訴
    訟法第5條規定，應經訴願前置程序，抗告人未經訴願前置
    程序，逕提一般給付訴訟，其起訴難謂合法，應予駁回。況
    相對人所屬桃園縣分局業於95年7月11日以北區國稅桃縣二
    字第0950008854號函通知抗告人，原退還利息金額1,651元
    ，經重新核算，更正退還之利息金額為2,733元，補退金額
    1,082元，俟退稅支票開具後另行通知領取。是本件相對人
    業依抗告人主張變更系爭退還扣繳稅款利息加計始日為原核
    定日後10日，原核定之系爭處分已不存在等語，依行政訴訟
    法第107條第1項第10款規定駁回抗告人在原審之訴。
三、本件抗告意旨略謂：抗告人不服相對人95年4月18日北區國
    稅桃縣二字第0951031812號處分，抗告人於95年5月22日提
    起訴訟（起訴狀上所蓋收文日期係95年5月23日），縱使抗
    告人未踐行訴願前置程序，然依學者陳清秀之見解，抗告人
    仍有補行前置程序之可能，基於訴訟經濟原則，原審法院應
    停止繫屬中之訴訟程序或延展審理期日，不應逕行以不合法
    駁回。是原審法院未行使闡明權，亦未定期間命抗告人補正
    有適用法規不當之違誤。另原裁定未審酌原核定之系爭處分
    已不存在之實體上主張。綜上，本件所涉及之法律見解具原
    則性，為此訴請廢棄原裁定。
四、本院按：「人民因中央或地方機關對其依法申請之案件，予
    以駁回，認為其權利或法律上利益受違法損害者，『經依訴
    願程序後』，得向高等行政法院提起請求該機關應為行政處
    分或應為特定內容之行政處分之訴訟。」行政訴訟法第5條
    第2項定有明文，可知，經合法之訴願前置程序，乃依行政
    訴訟法第5條第2項規定，向高等行政法院起訴時所應具備之
    要件。又依行政訴訟法第125條第3項：「審判長應向當事人
    發問或告知，令其陳述事實、聲明證據，或為必要之聲明及
    陳述；其所聲明或陳述有不明瞭或不完足者，應令其敘明或
    補充之。」之規定，審判長對於當事人不當之聲明或陳述固
    應闡明命其改正或補充之，然參諸行政訴訟法第4章第5節關
    於「訴訟程序之停止」之規定，及同法第186條所準用之民
    事訴訟法規定，更可知，行政法院就未經合法前置程序之訴
    訟事件，並無停止訴訟程序，以待當事人補正之義務。經查
    ，本件上訴人不僅已於原審起訴狀明白記載係依行政訴訟法
    第8條提起給付訴訟，並其在原審起訴前亦未就其爭執之原
    處分循訴願程序為救濟，故縱原審予以闡明轉換訴訟種類為
    課予義務訴訟，亦因其未經訴願程序，且原審亦無停止訴訟
    程序待其踐行訴願程序之義務及必要，而無從補正，仍屬不
    合法；是上訴意旨關於原審未闡明、未命補正之指摘，於本
    件即無何法律見解之原則性。另原審判決為原處分已不存在
    之說明，亦是在為抗告人於原審起訴不備其他要件之論述，
    是其就原處分不存在之實體原因未為論究，於本件更無何所
    涉及之法律見解具有原則性情事。綜上所述，關於本件簡易
    事件之抗告，抗告意旨所指摘者，因均無所涉及之法律見解
    具有原則性情事，是依首揭所述，其抗告不應許可，故其抗
    告難謂合法，應予駁回。
五、依行政訴訟法第104條、民事訴訟法第95條、第78條，裁定
    如主文。
中　　華　　民　　國　　96　　年　　6　　 月　　22　　日
                  第一庭審判長法  官　高　啟　燦
                              法  官  林  茂  權
                              法  官  黃　璽　君
                              法  官　廖　宏　明
                              法  官　楊　惠　欽
以  上  正  本  證  明  與  原  本  無  異
中　　華　　民　　國　　96　　年　　6　　 月　　22　　日
　　　　　　　　　　　　　　　書記官　張　雅　琴
